臺灣桃園地方法院民事裁定
111年度消債清字第23號
聲  請  人  
即  債務人  周水城  


代  理  人  林俊杰律師(法扶律師）
上列當事人因消費者債務清理事件聲請清算，本院裁定如下：
    主  文
債務人周水城自民國111年6月30日上午10時起開始清算程序。
命司法事務官進行本件清算程序。
    理  由
一、按債務人不能清償債務或有不能清償之虞者，得依消費者債
    務清理條例（下稱消債條例）所定更生或清算程序，清理其
    債務；債務人於法院裁定開始更生程序或許可和解或宣告破
    產前，得向法院聲請清算；債務人對於金融機構負債務者，
    在聲請更生或清算前，應向最大債權金融機構請求協商債務
    清償方案，或向其住、居所地之法院或鄉、鎮、市、區調解
    委員會聲請債務清理之調解。協商或調解成立者，債務人不
    得聲請更生或清算。但因不可歸責於己之事由，致履行有困
    難者，不在此限，消債條例第3條、第80條前段、第151條第
    1項、第7項定有明文。又按法院開始清算程序之裁定，應載
    明其年、月、日、時，並即時發生效力；法院裁定開始更生
    或清算程序後，得命司法事務官進行更生或清算程序，消債
    條例第83條第1項、第16條第1項前段亦有明文。
二、聲請意旨略以：聲請人即債務人因積欠債務無法清償，於民
    國110年10月25日向本院聲請消費者債務清理調解，嗣因債
    務人身體狀況不佳無法負擔任何方案而調解不成立，爰聲請
    裁定准予清算等語。
三、經查：
  ㈠本條例所稱消費者，指5年內未從事營業活動或從事小規模營
    業活動之自然人；前項小規模營業指營業額平均每月20萬元
    以下者，消債條例第2條第1、2項定有明文。依聲請人之財
    團法人金融聯合徵信中心債權人清冊、勞工保險被保險人投
    保資料所示（調解卷第18、26、27頁），聲請人於聲請前均
    投保於有福機械有限公司，堪信聲請人於聲請清算前無從事
    營業活動。
  ㈡關於前置協商之要件：聲請人以其有不能清償債務情事，向
    本院聲請債務清理前置調解，經本院以110年度司消債調字
    第487號調解事件受理在案，嗣本院司法事務官於110年11月
    22日開立調解不成立證明書（調解卷第77頁），業經本院依
    職權調閱上開卷宗核閱無訛，堪認聲請人本件之聲請已踐行
    前開法條之前置調解程序規定，本院自得斟酌調解卷中所提
    出之資料及調查之證據，再綜合聲請人目前全部收支及財產
    狀況，評估是否已達不能維持最低生活條件，而有「不能清
    償債務或有不能清償之虞」之情形。
  ㈢關於聲請人之債務總額：聲請人雖陳報其無擔保或無優先權
    債務總額為279,953元（調解卷第52頁），然依債權人之陳
    報，中國信託商業銀行股份有限公司彙整各金融機構債權額
    為237,970元（調解卷第71頁），另遠信國際資融股份有限
    公司之債權額為50,888元（清算卷第50頁），故本院認應以
    288,858元為其債務總額。
  ㈣關於聲請人之財產及收入：
    ⒈聲請人名下有存款（4,507元、206元、41元），另有7筆田
      賦（公告現值分別為1,205,974元、22,320元、72,360元
      、16,880元、101,840元、3,969,120元、3,286,347元，
      共計8,674,841元）、1輛機車（92年7月出廠）、保單1份
      （無保單價值），有全國財產稅總歸戶財產查詢清單、土
      地登記第一類謄本、存摺內頁影本、機車行照等件附卷為
      憑（調解卷第25、29至35、36至44頁），堪可採信。
    ⒉聲請前兩年（即108年10月至110年9月）之收入，聲請人任
      職於有福機械有限公司，108年10月至12月為107,953元（
      計算式：108年所得額431,810元÷12個月×3個月），另有
      競技收入10,500元；109年為401,145元；110年1月至9月
      為294,622元，有財產及收入狀況說明書、108及109年度
      綜合所得稅各類所得資歷清單、薪資匯款帳戶等件在卷可
      參（調解卷第14、23、24、37、38頁）。又聲請人於109
      年、110年各領取衛生福利部急難紓困金各1萬元，及於10
      9年6月領取勞工保險老年給付779,515元等情，有桃園市
      社會局函覆本院可查（清算卷第46頁），堪認聲請人於聲
      請前2年期間之收入所得為1,613,735元（計算式：107,95
      3元＋10,500元＋401,145元＋294,622元＋10,000元＋10,000元
      ＋779,515元）。
    ⒊聲請人雖已領取勞工保險老年給付，惟其陳稱目前任職於
      有福機械有限公司，每月領取薪資36,000元等情，並提出
      該公司出具薪資領取證明書及薪資帳戶明細等為證（調解
      卷第37、38頁；清算卷第22至26、60頁），堪信為真實。
      依上開薪資證明及帳戶明細，可知聲請人110年12月至111
      年2月各領取薪資36,000元、111年3月領取薪資36,676元
      、111年4月領取薪資33,976元、111年5月領取薪資32,670
      元，近6月平均月薪35,220元【（36,0003月＋36,676＋33,
      976＋32,670）6月】，故本院認應以35,220元  列計其每
      月收入為適當。
  ㈤關於聲請人之必要支出：
　　⒈按債務人必要生活費用，以最近一年衛生福利部或直轄市
      政府所公告當地區每人每月最低生活費1.2倍定之；受扶
      養者之必要生活費用，準用第一項規定計算基準數額，並
      依債務人依法應負擔扶養義務之比例認定之；前二項情形
      ，債務人釋明更生期間無須負擔必要生活費用一部或全部
      者，於該範圍內，不受最低數額限制；債務人證明確有必
      要支出者，不受最高數額及應負擔比例之限制，消債條例
      第64條之2定有明文。次按，債務人聲請更生或清算時所
      提財產及收入狀況說明書，其表明每月必要支出之數額，
      與本條例第64條之2第1項、第2項規定之認定標準相符者
      ，毋庸記載原因、種類及提出證明文件，消債條例施行細
      則第21條之1第3項亦有明文。
　　⒉聲請人主張其每月必要支出為18,337元。然其並未提出相
      關單據及明細，惟審酌其所提列之金額並未逾越桃園市11
      1年度平均每人每月最低生活費1.2倍即18,337元，與前開
      規定相符，故認聲請人每月必要生活費用以18,337元列計
      尚屬合理。
  ㈥小結：
    聲請人以上開收入扣除必要支出後，每月雖有餘額16,883元
    （計算式為：35,220元－18,337元）可供清償債務，而其無
    擔保或無優先權債務總額為288,858元，倘以其每月所餘16,
    883元清償債務，亦僅需約18月（288,858元÷16,883元）即
    清償完畢。惟聲請人曾因擴張性心肌病變、充血性心衰竭、
    心房顫動、高血壓等病症於109年10月4日急診住院治療，又
    因心跳停止、心因性休克、心臟衰竭、瓣膜性心臟病、心律
    不整等病症，於109年12月4日急診住加護病房治療，醫師囑
    言建議施以瓣膜置換手術，另於111年4月17至22日急診住院
    治療等情，有身心障礙證明、診斷證明書、醫療費用單據等
    件在卷可稽（調解卷第9、10、45、86頁；清算卷第56、58
    頁），顯見聲請人身體狀況並不穩定，且病症並非輕微，是
    故其主張因罹患前開疾病工作上常需請假，堪信為真實，則
    聲請人未來是否可穩定工作獲取收入，確屬不確定，又聲請
    人名下田賦多為山坡林地，且為多人共有，聲請人應有部分
    亦不高，實屬不易變價之財產，機車亦已逾使用年限而無價
    值。是以本院審酌聲請人身體狀況、支出及財產價值暨所欠
    債務等情形，堪認聲請人客觀上對已屆清償期之債務有持續
    不能清償或難以清償之虞，而有藉助清算制度調整其與債權
    人間之權利義務關係而重建其經濟生活之必要，自應許聲請
    人得藉由清算程序清理債務。
四、綜上所述，聲請人係消費者，已達不能清償債務之程度，經
    消費者債務清理調解不成立。此外，本件復查無消債條例第
    6條第3項、第8條或第82條第2項所定應駁回清算聲請之事由
    。從而，本件聲請於法有據，爰裁定准許，並依同條例第16
    條第1項規定，命司法事務官進行清算程序。
五、本院雖裁定准許開始清算程序，俾使聲請人得以重建經濟生
    活，惟本裁定不生免責效力，聲請人所負債務並非當然免除
    ，仍應由本院斟酌消債條例第132條至第135條等規定，決定
    是否准予免責，如本院最終未准聲請人免責，聲請人就其所
    負債務仍應負清償之責，附此敘明。
中　　華　　民　　國　　111 　年　　6 　　月　　30　　日
                  民事第三庭    法　官　吳佩玲
以上正本係照原本作成。
本裁定不得抗告。
本裁定業已於111年6月30日上午10時公告。
中　　華　　民　　國　　111 　年　　6 　　月　　30　　日
                              書記官　龍明珠